【裁判字號】    95,聲,684
【裁判日期】    951229
【裁判案由】    聲請法官迴避
【裁判全文】
臺灣嘉義地方法院民事裁定  95年度聲字第684號
聲  請  人  甲○○
上列聲請人與相對人國泰世華銀行間清償消費款事件（本院95年
度簡上字第68號），聲請法官迴避，本院裁定如下：
    主  文
聲請駁回。
聲請程序費用由聲請人負擔。
    理  由
一、本件聲請意旨略以：
（一）民國95年11月14日承審本案之法官，只採信被上訴人即國
      泰世華銀行所為之主張陳述，漠視聲請人即上訴人之請求
      ，與被上訴人角色曖昧不清，於準備程序審理中，反覆引
      述被上訴人之言語，狀似被上訴人之辯護律師，非有法院
      應基於公正客觀第三人立場之作為，實已侵害憲法中對人
      民訴訟權之保障。
（二）聲請人有PISO創傷後遺症之干擾，於庭期審理中向法院請
      求送鑑定之必要，惟承審本案之法官未當庭裁定，只表示
      需與其他法官合議而定，使聲請人於精神狀況不佳下接受
      審判；且法官當庭詢問聲請人，有無向法院聲請禁治產之
      宣告，讓聲請人之人格尊嚴上倍感羞辱，對於法官之失態
      ，無法尊重當事人之權益等等，造成對聲請人之人格權有
      重大侵害。
（三）又於準備程序審理中，法庭內之庭務員數度打斷聲請人之
      發言，干擾聲請人之思緒，影響聲請人依法論告答辯之權
      能，對於訴訟法上聽審權之保護實已構成侵害，法官見狀
      亦未喝阻，對於法院之作風深感遺憾，為此，爰依民事訴
      訟法第33條第1項第2款，足認法官執行職務有偏頗之虞，
      聲請法官迴避等語。
二、按民事訴訟法第33條第1項第2款規定法官有應自行迴避而不
    自行迴避以外之情形，足認其執行職務有偏頗之虞，據而聲
    請法官迴避者，應以法官對於訴訟標的有特別利害關係，或
    與當事人之一造有密切之交誼或嫌怨，或基於其他情形客觀
    上足疑其為不公平之審判者為其原因事實；若僅憑當事人之
    主觀臆測，或認法官指揮訴訟欠當，分配當事人之舉證責任
    ，致當事人之一造不利，或於曉諭發問態度欠佳，不能認為
    執行職務有偏頗之虞而據為聲請迴避之原因（最高法院69年
    台抗字第457號判例、76年度台抗字第427號、86年度台抗字
    第265 號判決要旨參照）。又法官於審理時，應如何向當事
    人發問或曉諭，令其為事實上及法律上陳述、聲明證據或為
    其他必要之聲明及陳述，為其訴訟指揮權，是法官適度公開
    心證，曉諭當事人為必要之聲明及陳述及就其所主張之事實
    提出證據，乃訴訟指揮權之正當行使，當事人或對法官之訴
    訟指揮技巧或方式不予認同，然難據以指摘法官有偏頗之情
    事。本件聲請人前開指摘承審法官之情事，均屬法官審理案
    件必要之裁量權即訴訟指揮權，縱然尚有加以細緻化之可能
    ，然非可據以認為法官執行職務顯有偏頗之虞之事由。是聲
    請人於承審法官開庭審理中，對於訴訟程序之指揮及心證之
    適度公開，因未能甘服，主觀上認為有偏頗之虞，然聲請人
    所舉之原因尚與上述得聲請法官迴避之規定不合，揆揭前開
    判例意旨，其聲請法官迴避，洵屬無據，應予駁回。
三、依民事訴訟法第95條、第78條裁定如主文。
中    華    民    國    95    年    12    月    29    日
                  民事第一庭  審判長法  官 林世芬
                                    法  官 陳端宜
                                    法  官 陳俞婷
以上正本係照原本作成。
如對本裁定抗告須於裁定送達後10日內向本院提出抗告狀，並繳
納抗告費新臺幣1,000元。
中    華    民    國    96    年    1     月     2    日
                                    書記官 林美足


司法院資訊處製作；財團法人民間司法改革基金會備份。
